臺灣高等法院刑事判決
109年度上易字第420號
上訴人  臺灣宜蘭地方檢察署檢察官
被  告  陳和星
                
              
        張  宇
                
              
上列上訴人因被告詐欺案件，不服臺灣宜蘭地方法院108年度易
字第570號，中華民國109年1月21日第一審判決（起訴案號：臺
灣宜蘭地方檢察署108年度偵字第3479號）提起上訴，判決如下
：
    主  文
上訴駁回。 
    理  由
一、本院審理結果，認第一審以犯罪尚不足以證明，諭知被告陳
    和星、張宇均無罪，認事用法尚無不當，應予維持，並引用
    附件原判決記載之證據及理由。
二、檢察官上訴意旨略以：僅供存提款使用之存摺、提款卡，本
    身並無何經濟價值，無法作為借款或徵信使用；金融帳戶存
    摺、提款卡事關個人財產權益保障，難認可自由流通使用該
    提款卡及密碼；此等專有性高物品落入未經闡明正常用途不
    明人士手中，極易被利用於詐欺、恐嚇取財等財產犯罪工具
    ，已經媒體廣為報導、呼籲切勿出售或任意交付個人帳戶，
    以免淪為詐騙者之幫助工具，已為一般通常生活易於認知及
    體察之常識。被告陳和星、張宇均智慮正常成年人，依其智
    識程度及社會生活經驗，就上述事理有相當預見及認識。被
    告2人雖均辯稱因急需借款才被詐欺集團騙取存摺、提款卡
    及密碼，實係受害者；然詐騙集團蒐集人頭存款帳戶及行動
    電話門號使用之手段，或多或少都具有瞞騙成份，在此等情
    形下各該被告既仍有一定比例被判決有罪，可見提供帳戶、
    門號之人頭所為是否會構成幫助詐欺罪，判斷關鍵仍在其行
    為時是否預見提供帳戶、門號極可能被對方當作詐騙他人之
    犯罪工具，與被告覽閱之借錢廣告內容是否意在騙取帳戶、
    門號不具關聯性。被告2人可預見將存款帳戶存摺、提款卡
    及密碼任意交予不具信賴關係之陌生人使用，極可能被用以
    從事詐欺取財之犯罪工具，竟不顧此等危險仍予提供，足認
    被告陳和星、張宇確有幫助取得帳戶資料之他人從事詐欺取
    財犯行之不確定故意。
三、維持原判決駁回上訴之理由：
（一）上訴意旨所述確實可認提供帳戶者應有幫助取得帳戶資料
      之他人從事詐欺取財犯行之不確定故意；然而交付金融機
      構帳戶之人，既有受詐騙或輾轉而交付金融機構帳戶之可
      能性，被告2人究竟是出於幫助之直接故意或間接故意或
      是所辯解之受害者，上訴意旨並無進一步的證據補強。
（二）提供帳戶資料予詐欺集團幫助從事詐欺取財犯行，已存在
      多年，被告辯詞也依隨法院判決論述之理由「與時俱進」
      而為對應的辯解。例如不相干的被告2人，卻均提出與暱
      稱「王老師」之人於LINE的對話紀錄翻拍照片，雖然可見
      被告2人與「王老師」等就借款細節，包含金額、還款期
      限、每期利息、如何放款詳實對話；但顯現於外的是彼此
      在極短時間內，對話紀錄竟高達千次之多，顯然違反一般
      洽談借款過程之常情；然而，檢警對於詐欺集團如此不斷
      翻新的答辯技巧與手法，偵查作為並未見有相對應的提升
      與精進，以致對於被告提出如此高度可疑是刻意製造的證
      據之抗辯，無可突破。起訴事實既然仍有合理懷疑存在，
      只能為被告有利之認定。擔負實質舉證責任之檢察官，上
      訴仍然只就原審已經論駁的理由再為爭執，並未提出更積
      極有力得以推翻原審認事用法之證據。
（三）雖然被告2人所為顯有犯罪之高度可疑；但距離確定有罪
      ，證據上仍顯不足。基於無罪推定原則，仍應維持原審認
      定。上訴無理由，應予駁回。
據上論斷，依刑事訴訟法第373條、第368條，判決如主文。
本案經檢察官張立言聲請簡易處刑，檢察官周建興提起上訴，檢
察官侯名皇到庭執行職務。
中　　華　　民　　國　　109 　年　　4 　　月　　22　　日
                      刑事第二庭審判長法　官  周盈文
　　　　　　　　　　　　　　　　      法　官  錢建榮
　　　　　　　　　　　　　　　        法　官  郭豫珍
以上正本證明與原本無異。
不得上訴。
                                      書記官  高楚安
中　　華　　民　　國　　109 　年　　4 　　月　　22　　日
附件：原判決
臺灣宜蘭地方法院刑事判決　　　　　　　108年度易字第570號
公　訴　人　臺灣宜蘭地方檢察署檢察官
被　　　告　陳和星　男　30歲（民國00年0月00日生）
                    身分證統一編號：Z000000000號
                    住宜蘭縣○○鎮○○路000號
            張宇　　男　24歲（民國00年0月0日生）
                    身分證統一編號：Z000000000號
                    住宜蘭縣○○鄉○○路0段000巷00號
上列被告因詐欺案件，經檢察官聲請簡易判決處刑（108年度偵
字第3479號），經本院受理後認不宜逕以簡易判決處刑，改依通
常程序審理，判決如下：
    主  文
陳和星、張宇均無罪。
    理  由
一、公訴意旨略以：
(一)被告陳和星預見將自己金融機構帳戶提供他人使用，他人可
    能利用帳戶遂行詐欺取財之不法犯行，竟基於幫助他人實施
    詐欺取財之不確定故意，於民國108年4月1日21時許，在宜
    蘭縣頭城鎮全家便利商店宜蘭大溪店，以「店到店」方式，
    將其於中華郵政股份有限公司（下稱郵局）所開立之帳號00
    0-00000000000000號帳戶存摺、提款卡寄送並將密碼以行動
    電話通訊軟體LINE提供予真實姓名不詳之詐欺集團成員，容
    任該詐騙集團成員使用上開帳戶作為被害人匯款之用。
(二)被告張宇預見將自己金融機構帳戶提供他人使用，他人可能
    利用帳戶遂行詐欺取財之不法犯行，竟基於幫助他人實施詐
    欺取財之不確定故意，於108年4月1日20時許，在宜蘭縣員
    山鄉全家便利超商宜蘭員山店，以「店到店」方式，將其於
    郵局所開立之帳號000-00000000000000號帳戶存摺、提款卡
    寄送並將密碼以行動電話通訊軟體LINE提供予真實姓名不詳
    之詐欺集團成員，容任該詐騙集團成員使用上開帳戶作為被
    害人匯款之用。
(三)嗣該詐騙集團成員（無證據證明為三人以上），即共同基於
    意圖為自己不法之所有之詐欺犯意聯絡，於108年4月5日假
    冒Vacanza網站及郵局客服人員身分，撥打電話向告訴人張
    慧敏詐稱：因內部人員疏失，誤設為經銷商，多出數筆訂單
    ，欲取消須配合指示操作云云，致告訴人陷於錯誤，自108
    年4月5日21時54分許起至108年4月6日0時10分許止，依該犯
    罪集團成員之指示，轉帳新臺幣（下同）4筆金額均為4萬99
    89元至被告陳和星前開郵局帳戶，及自108年4月6日20時32
    分許起至108年4月6日20時36分許止，轉帳2989元及2萬123
    元至被告張宇前開郵局帳戶。因認被告陳和星、張宇所為，
    均係犯刑法第30條第1項、第339條第1項之幫助詐欺取財罪
    嫌等語。
二、按犯罪事實應依證據認定之，無證據不得認定犯罪事實；不
    能證明被告犯罪者，應諭知無罪之判決，刑事訴訟法第154
    條第2項、第301條第1項分別定有明文。事實之認定，應憑
    證據，如未能發現相當證據，或證據不足以證明，自不能以
    推測或擬制之方法，為裁判基礎；認定犯罪事實所憑之證據
    ，雖不以直接證據為限，間接證據亦包括在內，然而無論直
    接或間接證據，其為訴訟上之證明，須於通常一般之人均不
    致有所懷疑，而得確信其為真實之程度者，始得據為有罪之
    認定，倘其證明尚未達到此一程度，而有合理之懷疑存在時
    ，事實審法院復已就其心證上理由予以闡述，敘明其如何無
    從為有罪之確信，因而為無罪之判決，尚不得任意指為違法
    ；又刑事訴訟法第161條第1項規定，檢察官就被告犯罪事實
    ，應負舉證責任，並指出證明之方法，是檢察官對於起訴之
    犯罪事實，應負提出證據及說服之實質舉證責任，倘其所提
    出之證據，不足為被告有罪之積極證明，或其指出證明之方
    法，無從說服法院以形成被告有罪之心證，基於無罪推定之
    原則，自應為被告無罪判決之諭知（最高法院40年台上字第
    86號、76年台上字第4986號、92年台上字第128號判例要旨
    參照）。
三、檢察官認被告2人涉犯幫助詐欺取財罪嫌，無非係以被告2人
    於警詢及偵查中之供述、告訴人於警詢中之指述，及告訴人
    之轉帳資料、被告2人郵局帳戶之交易明細、全家便利超商
    繳費明細、LINE通訊軟體對話紀錄等，為其論罪之主要依據
    。
四、訊據被告2人固均坦承確有於上開時地，依他人之指示，將
    其等上揭郵局帳戶之存摺、提款卡，至便利超商以店到店方
    式寄送予「吳坤泰」，並告知密碼之事實，惟堅詞否認有何
    幫助詐欺取財之犯行，並均辯稱：我因為有資金需求，在網
    路上找借錢網借錢，透過LINE與對方聯繫，對方要我寄出存
    摺、提款卡查詢我名下財產情形、有無欠款等，我當下沒想
    那麼多，就依照指示寄出，不知道帳戶會被拿去做詐騙匯款
    使用等語。經查：
(一)上揭帳號000-00000000000000號郵局帳戶、帳號000-000000
    00000000號分別為被告陳和星、張宇所申辦，被告陳和星復
    於108年4月1日21時27分許、被告張宇則於108年4月1日20時
    31分許，各依LINE通訊軟體帳號「王老師」、「胡經理」之
    指示，分別於全家便利超商宜蘭大溪店、全家便利超商宜蘭
    員山店，將上開帳戶之存摺、提款卡以店到店方式均寄送至
    臺中地區之全家便利超商予「吳坤泰」收受，並各將上開郵
    局帳戶之密碼利用LINE通訊軟體告知「王老師」、「胡經理
    」等情，業據被告2人於警詢、偵查、本院訊問及審理時坦
    認在卷（見警卷第5-10頁、偵查卷第12-14頁、本院簡字卷
    第21-23頁、本院易字卷第47-48、64-69頁），復有全家便
    利超商繳費明細、被告陳和星與「王老師」及被告張宇與「
    胡經理」之LINE通訊軟體對話紀錄翻拍畫面等附卷可稽（見
    警卷第29、31頁、本院簡字卷第25-261頁）。又告訴人張慧
    敏確於108年4月5日，接獲詐欺集團成員搭打電話假冒Vacan
     za網站及郵局客服人員身分，訛稱：因內部人員疏失，誤
    設為經銷商，多出數筆訂單，欲取消須配合指示操作云云，
    致告訴人陷於錯誤，遂自108年4月5日21時54分許起至108年
    4月6日0時10分許止，依該詐欺集團成員之指示，轉帳4筆金
    額均為4萬9989元至被告陳和星前開郵局帳戶，及自108年4
    月6日20時32分許起至108年4月6日20時36分許止，轉帳2989
    元及2萬123元至被告張宇前開郵局帳戶，均隨即遭該詐欺集
    團成員持被告2人前開郵局帳戶之提款卡及密碼，提領近空
    等情，復為被告2人所不爭執，並據證人即告訴人張慧敏於
    警詢時證述明確（見警卷第11-12頁），並有告訴人所提出
    之郵局自動櫃員機交易明細表、e動郵局交易通知email資料
    翻拍照片及被告2人上開帳戶之交易明細等在卷可憑（見警
    卷第13-18、28、30頁），是被告2人均確提供前揭郵局帳戶
    供詐欺集團成員使用，告訴人並因遭詐欺集團成員施用詐術
    ，而匯款至被告2人前揭郵局帳戶，旋由詐欺集團成員提領
    一空等事實，固堪認定。
(二)惟按刑法上之幫助犯，係指以幫助之意思，對於正犯資以助
    力，使其犯罪易於達成而言，故幫助犯之成立，不僅須有幫
    助他人犯罪之行為，且須具備明知他人犯罪而予以幫助之故
    意，始稱相當。刑法不承認過失幫助之存在，從犯之成立，
    須有幫助之故意，亦即必須認識正犯之犯罪行為而予幫助者
    ，始足當之（最高法院86年度台上字第4824號、72年度台上
    字第6553號判決意旨參照）。基此，於交付帳戶而幫助詐欺
    罪之成立，必須幫助人於行為時，明知或可得而知，被幫助
    人將持其所交付之帳戶向他人詐取財物，倘交付帳戶之人並
    無幫助犯罪之意思，亦非認識或可得預見收受其帳戶之人將
    以之作為詐欺取財等財產犯罪工具者，則不能成立幫助詐欺
    取財等犯罪。是本案所應審究者，乃被告2人交付郵局帳戶
    予他人，是否具有幫助犯罪之意思或可認識或得預見將會幫
    助他人犯罪之不確定故意。又邇來確有不法份子以提供貸款
    為餌，透過「臉書」、「LINE」等社群、通訊軟體，假意提
    供貸款服務，實則藉機向他人騙取金錢或金融帳戶供其使用
    ，此為本院職務上已知之事實；且詐欺集團詐騙手法日益翻
    新，縱經政府機關、金融機構、電視新聞及報章雜誌，對於
    詐欺集團詐欺手法大肆報導，極力勸導民眾應多加注意防範
    ，避免上當被騙，然仍屢屢傳出一般民眾遭到詐欺集團詐騙
    之消息，其中不乏學歷良好、職業收入優渥者，亦不乏受騙
    之原因甚不合常情輕易可以辨識者。是以，若一般人會因詐
    欺集團成員言詞相誘而陷於錯誤，進而交付鉅額財物，則金
    融帳戶持有人因相同原因陷於錯誤，並交付存摺、提款卡及
    密碼等資料，亦非難以想像。又我國為杜絕利用人頭帳戶詐
    欺取財犯罪之層出不窮，對於提供帳戶存摺、提款卡及密碼
    之人，相關治安機關均嚴厲查緝，致使詐欺集團不易以慣用
    之金錢或其他有償報酬方式取得人頭帳戶，而改以詐騙手法
    取得人頭帳戶，並趁帳戶持有人未發現前，以之充作詐欺取
    財之使用，已時有所聞，因而交付金融機構帳戶之人是否成
    立幫助詐欺取財罪，既因有上開受詐騙或輾轉而交付金融機
    構帳戶之可能，基於無罪推定、罪疑唯輕之證據法則，則就
    提供金融機構帳戶者，是否確係基於幫助詐欺之直接故意或
    間接故意而提供，自應從嚴審慎認定，倘交付金融機構帳戶
    者有可能是遭詐騙所致，或其迂迴取得者之使用已逸脫提供
    者原提供用意之範圍，而為提供者所不知並無法防範者，於
    此情形，對其犯罪故意之認定，無法確信係出於直接故意或
    間接故意為之，而仍有合理懷疑存在時，仍應為有利於行為
    人之認定。
(三)被告陳和星於警詢、偵查、本院訊問及審理時均否認有何幫
    助詐欺之犯行，並先後一致供稱：我因為需要用錢，在網路
    上查詢「台灣借錢網」，點網頁上的「線上交談」聯繫客服
    ，後來LINE通訊軟體就有暱稱「王老師」之人與我聯繫，我
    跟「王老師」詢問借錢包含本金、利息的事情，後來「王老
    師」說要我寄出存摺、提款卡才能借到錢，我當下沒有想那
    麼多，就依指示寄出，我不知道帳戶會被拿去做詐欺收款之
    用，我也是被騙等語（見警卷第5-6頁、偵查卷第12-14頁、
    本院簡字卷第21-23頁、本院易字卷第47-48、64-69頁），
    並提出其與暱稱「王老師」之人於LINE通訊軟體上之對話紀
    錄翻拍照片為據（見本院簡字卷第25-147頁）。而細繹上揭
    對話紀錄，被告陳和星確於108年4月1日14時58分起，與自
    稱其公司有辦理放款業務之「王老師」透過LINE通訊軟體洽
    談借款事宜，被告陳和星並提及其需借款5至10萬，詢問可
    分期幾期、利息如何計算、如何繳納之語，「王老師」並以
    驗證身分為由，要求被告陳和星拍攝其本人臉部、身分證正
    反面、健保卡正面之照片，及提供電話、可供收款之地址予
    其等等，被告陳和星均依指示照做，「王老師」並有傳送其
    LINE通訊軟體之通話列表擷圖照片，顯示同時間尚有多人接
    洽借款事宜，藉此取信於被告陳和星，嗣被告陳和星表示確
    定有意借錢後，「王老師」復以欲確認被告陳和星之帳戶有
    無因欠款固定遭扣款等理由，要求被告陳和星提供上開郵局
    帳戶之存摺、提款卡及密碼予公司，並向被告陳和星稱上開
    郵局存摺、提款卡只要經確認無誤，會在面交放款時一併交
    還等語，嗣被告陳和星表示同意後，隨即於當天晚上將上開
    郵局帳戶之存摺、提款卡寄出予「吳坤泰」收受，其後雙方
    並繼續討論借款之金額、還款期限、每期利息等細節，而被
    告陳和星於寄出上開郵局帳戶之存摺、提款卡後，每日亦有
    透過LINE通訊軟體向「王老師」催詢貸款審核情形、放款進
    度，惟屢經「王老師」藉詞推託，直至「王老師」完全不讀
    不回為止（見本院簡字卷第25-147頁）。是自上開對話紀錄
    以觀，被告陳和星於寄出上開郵局帳戶之存摺、提款卡時，
    已與「王老師」間就借款之細節，包含金額、還款期限、每
    期利息、如何放款等均已詳實討論，「王老師」甚至傳送其
    LINE通訊軟體之通話列表以取信被告陳和星，此舉與一般接
    洽貸款事宜所常見之情形並無明顯不同。且「王老師」對其
    要求被告陳和星寄出上開郵局帳戶之存摺、提款卡之舉，亦
    有向被告陳和星說明其理由，且乍聽之下尚非顯不合理。又
    被告陳和星除寄出上開郵局帳戶之存摺、提款卡外，於上揭
    對話過程，並依「王老師」之指示拍攝其本人臉部、身分證
    正反面、健保卡正面之照片傳送與「王老師」，揆諸一般常
    情以觀，苟被告陳和星對於「王老師」為詐欺集團成員已有
    認識或可得推知，豈可能任意提供其本人及雙證件之照片，
    徒增自己之個人資料流落在外可能遭人非法利用之可能。且
    如上所述，「王老師」所屬之詐欺集團除以上開方式向被告
    陳和星索要上開郵局帳戶之存摺、提款卡外，該集團成員嗣
    並撥打電話佯裝Vacanza網站及郵局客服人員身分，向告訴
    人訛稱取消重複匯款須配合指示操作云云，致告訴人陷於錯
    誤而匯款等情，憑此亦足見「王老師」所屬詐欺集團成員確
    有能力以熟練之話術使一般民眾卸除心房，一般民眾確有可
    能為其等說詞所惑而交付金錢、帳戶等財物。是綜合前情以
    觀，本件被告陳和星確有可能係為了申辦貸款，誤信「王老
    師」所屬詐騙集團之說法，始將上開郵局帳戶之存摺、提款
    卡寄出，並將密碼告知「王老師」，本件被告陳和星辯稱其
    亦因而相信對方所言而寄出上開郵局帳戶之存摺、提款卡，
    並未預見該帳戶會遭詐欺集團做為犯罪使用等語，與常情尚
    非有違。
(四)被告張宇於警詢、偵查、本院訊問及審理時均否認有何幫助
    詐欺之犯行，並先後一致供稱：我因為需要用錢，在網路上
    查詢「EZ借錢網」，該網站後來就有客服人員以暱稱「胡經
    理」之LINE通訊軟體帳號與我聯繫，我跟「胡經理」詢問有
    關借錢本金、利息的事情，後來「胡經理」說為了要查詢我
    帳戶有無欠債或固定扣款，要我寄出存摺、提款卡，我就依
    指示寄出，我不知道帳戶會被拿去做詐欺收款之用，我也是
    被騙等語（見警卷第7-10頁、偵查卷第12-14頁、本院簡字
    卷第21-23頁、本院易字卷第47-48、64-69頁），並提出其
    與暱稱「胡經理」之人於LINE通訊軟體上之對話紀錄翻拍照
    片為據（見本院簡字卷第157-261頁）。而細繹上揭對話紀
    錄，被告張宇確於108年3月29日21時38分起，與自稱其公司
    有辦理放款業務之「胡經理」透過LINE通訊軟體洽談借款事
    宜，被告張宇並提及其需借款7萬，詢問可分期幾期、利息
    如何計算、繳納之語，「胡經理」並以驗證身分為由，要求
    被告張宇拍攝其本人臉部與身分證之合照照片，及提供電話
    、可供收款之地址予其等等，被告張宇均依指示照做，「胡
    經理」並有傳送其與他人之LINE通訊軟體通話紀錄，顯示其
    尚有其他客戶、其公司確有從事放款事宜，藉此取信於被告
    張宇，嗣被告張宇表示確定有意借錢後，「胡經理」復以欲
    確認被告張宇之帳戶有無因欠款固定遭扣款等理由，要求被
    告張宇提供上開郵局帳戶之存摺、提款卡及密碼予公司，並
    向被告張宇稱上開郵局帳戶之存摺、提款卡只要經確認無誤
    ，會在面交放款時一併交還，紙本之貸款合約亦於放款時一
    併簽署等語，嗣被告張宇表示同意後，於108年4月1日晚上
    將上開郵局帳戶之存摺、提款卡寄出予「吳坤泰」收受，而
    被告張宇於寄出上開郵局帳戶之存摺、提款卡後，每日亦有
    透過LINE通訊軟體向「胡經理」催詢貸款審核情形、放款進
    度，惟屢經「胡經理」藉詞推託，直至「胡經理」自108年4
    月7日後均完全不讀不回為止（見本院簡字卷第157-261頁）
    。是自上開對話紀錄以觀，被告張宇於寄出上開郵局存摺、
    提款卡時，已與「胡經理」間就借款之細節，包含金額、還
    款期限、每期利息、如何放款、如何簽署紙本合約等均已詳
    實討論，「胡經理」甚至傳送其與他人之LINE通訊軟體對話
    紀錄以取信被告張宇，此舉與一般接洽貸款事宜所常見之情
    形並無明顯不同。且「胡經理」對其要求被告張宇寄出上開
    郵局帳戶之存摺、提款卡之舉，亦有向被告張宇說明其理由
    ，且乍聽之下尚非顯不合理。又被告張宇除寄出上開郵局帳
    戶之存摺、提款卡外，於上揭對話過程，並依「胡經理」之
    指示拍攝其本人臉部及身分證之合照照片傳送與「胡經理」
    ，揆諸一般常情以觀，苟被告張宇對於「胡經理」為詐欺集
    團成員已有認識或可得推知，豈可能任意提供其本人臉部及
    身分證之合照照片，徒增自己之個人資料流落在外可能遭人
    非法利用之可能。且如上所述，「胡經理」所屬之詐欺集團
    除以上開方式向被告張宇索要上開郵局帳戶之存摺、提款卡
    外，該集團成員嗣並撥打電話佯裝Vacanza網站及郵局客服
    人員身分，向告訴人訛稱取消重複匯款須配合指示操作云云
    ，致告訴人陷於錯誤而匯款等情，憑此亦足見「胡經理」所
    屬詐欺集團成員確有能力以熟練之話術使一般民眾卸除心房
    ，一般民眾確有可能為其等說詞所惑而交付金錢、帳戶等財
    物。是綜合前情以觀，本件被告張宇確有可能係為了申辦貸
    款，誤信「胡經理」所屬詐騙集團之說法，始將上開郵局帳
    戶之存摺、提款卡寄出，並將密碼告知「胡經理」，本件被
    告張宇辯稱其亦因而相信對方所言而寄出上開郵局帳戶之存
    摺、提款卡，並未預見該帳戶會遭詐欺集團做為犯罪使用等
    語，與常情尚非有違。
(五)檢察官雖執詞稱一般人均知悉金融帳戶有高度屬人性，不應
    任意交付他人，並稱詐欺集團利用人頭帳戶作為從事詐欺收
    款工具之案例屢見不鮮並經多度報導披露，並稱以被告2人
    之年紀、智識、經驗，及被告張宇於偵查中坦承知悉把帳戶
    資料任意交付他人可能會變成詐欺取財之工具等情，推論被
    告2人對其上開行為將幫助詐欺集團從事詐欺取財犯行已有
    知悉，而認被告2人均有幫助詐欺之不確定故意等情。惟檢
    察官前揭所執理由，均僅抽象、空泛之推論，考量一般人對
    於社會事物之警覺性或風險評估，本因人而異，並會因實際
    接觸對象所執話術、看似是否值得信任等情而有所不同，而
    本件被告2人各自寄出上開帳戶之存摺、提款卡之緣由，既
    已據渠等各自提出上開LINE通訊軟體對話紀錄而可具體判斷
    如前所詳述，即不得僅執前抽象、空泛之推論而為認定，檢
    察官所執前詞，尚不足以為對被告2人不利之認定。
(六)據上，被告2人所辯其等係為辦理貸款，始提供其等上開郵
    局帳戶之存摺、提款卡、密碼等情，業據其2人均提出相當
    證據資為證明，核其等所辯並非毫無憑據，從而，本件既無
    法排除被告2人因受「王老師」、「胡經理」分別施用詐術
    ，陷於錯誤而各交付前揭郵局帳戶，則尚難僅以被告2人寄
    交郵局帳戶之存摺、提款卡及提供密碼之行為，遽認其等主
    觀上有明確認知或可預見帳戶係供詐欺集團成員騙取他人財
    物之人頭帳戶使用之幫助詐欺取財故意或不確定故意。
五、綜上所述，檢察官前揭所舉之證據，固得認被告2人各有提
    供前揭郵局帳戶供詐欺集團成員使用，告訴人並因遭詐欺集
    團成員施用詐術，而匯款至被告2人前揭郵局帳戶等情，惟
    被告2人辯稱其等均係為辦理貸款，誤信詐欺集團成員之話
    術，始將上開郵局帳戶提款卡、存摺及密碼交付他人等語，
    尚非無據，本院自難遽對被告2人為不利之認定。本件依檢
    察官所舉各項證據方法，尚不足使所指被告2人涉犯幫助詐
    欺罪嫌之事實達於通常一般人不致有所懷疑，而得確信為真
    實之程度，無法使本院形成被告2人確有公訴人所指幫助詐
    欺犯行之有罪心證，揆諸前開說明，自應為被告2人均無罪
    之諭知。
據上論斷，應依刑事訴訟法第301條第1項，判決如主文。
本案經檢察官張立言提起公訴，檢察官周建興到庭執行職務。
中　　華　　民　　國　 109　　年　　1 　　月　　21　　日
                       臺灣宜蘭地方法院刑事第五庭
                           審判長法  官　陳嘉年
                                 法  官  程明慧
                                 法  官  張文愷
以上正本證明與原本無異。
如不服本判決應於收受本判決後20日內向本院提出上訴書狀，並
應敘述具體理由。若未敘述理由者，應於上訴期間屆滿後20日內
向本院補提理由書狀（均須按他造當事人之人數附繕本）。
                                 書記官　陳靜宜
中　　華　　民　　國　 109　　年　　1 　　月　　21　　日